最高法院民事判決　　　　　　九十四年度台上字第二二一五號
　　上　訴　人　甲○○
　　　　　 　　 乙○○
　　共　　　同
　　訴訟代理人　徐景星律師
　　被 上訴 人　康軒文教事業股份有限公司
　　　　　　　　　　　　巷11.
　　法定代理人　李萬吉
　　訴訟代理人　郭士功律師
上列當事人間請求給付報酬事件，上訴人對於中華民國九十三年
五月十八日台灣高等法院第二審判決（九十二年度上字第一○四
五號），提起上訴，本院判決如下：
    主  文
原判決廢棄，發回台灣高等法院。
    理  由
本件被上訴人主張：上訴人甲○○於民國八十七年四月十日與伊
簽訂系統開發承攬合約（下稱系爭合約），伊已依約給付甲○○
新台幣（下同）三百零一萬元。嗣甲○○不僅未依約定期限完成
工作，且就其所交付之物經伊測試後均屬不能使用，依民法第二
百三十五條規定，不生提出給付之效果，自無驗收可言。又伊多
次通知甲○○補正上開瑕疵，甲○○均未遵期完成，顯亦已構成
給付遲延。依民法第四百九十三條、第四百九十五條、第二百五
十九條及第二百二十七條之規定，並依系爭合約第十三條之約定
，伊以八十九年九月二十七日新店郵局第六三三號存證信函，向
甲○○表示解除系爭合約，甲○○自應回復原狀，返還伊已給付
之報酬。又上訴人乙○○為系爭合約之保證人，系爭合約既已解
除，甲○○如無財產可供執行時，則應由乙○○代負清償之責等
情。爰依解除契約後所生回復原狀請求權及保證之法律關係，求
為命甲○○給付三百零一萬元並加計法定遲延利息，如甲○○無
財產可供執行時，由乙○○代為清償之判決。
上訴人則以：上訴人甲○○於八十七年八月初，即已初步完成軟
體專案系統之開發設計，並將之交付被上訴人作過測試，嗣甲○
○再將全部完成之軟體專案系統交付予被上訴人後，被上訴人不
但已依約交付甲○○第二、三期款，且未於三十日之驗收期限內
對甲○○提出任何回應，依系爭合約第六條第二款、第三款、第
四款之約定，視同驗收通過。而被上訴人主張之題庫系統與作業
系統或其他週邊設備相衝突之問題，並不屬於甲○○承攬之工作
範圍內等語，資為抗辯。並依系爭合約第十二條第四款之約定，
甲○○反訴求為命被上訴人給付尚未給付之報酬一百二十九萬元
及自九十年六月十八日起至清償日止，按年息百分之五計算利息
之判決。
原審將第一審所為被上訴人勝訴之判決予以維持，駁回上訴人之
上訴，無非以：查兩造於八十七年四月十日簽訂系爭合約，被上
訴人已給付甲○○定金及第二、三期款，共計三百零一萬元之事
實，為兩造所不爭執，並有系爭合約及被上訴人公司貨款傳票可
證，自堪信為真實。次查，被上訴人主張甲○○交付之程式有八
項問題，經第一審勘驗後，認定僅：(1)關於「數學、健教等科目
出題時最多只能出到第三章」部分，經甲○○於資料庫數學及健
教科目中修改參數為四至七後，選題條件即可接受，惟參數之修
改及修改內容之相關教導，係屬甲○○應提供予被上訴人之配合
程式之附隨義務，此部分確屬瑕疵，且甲○○並未盡其補正義務
。至於「題庫資料的輸入」、「輸入題庫資料相關設定」、「列
印範圍等等之設定」等，雖非契約中所固有及必備之基本義務，
但甲○○若不為履行，將產生如上開之問題，致影響被上訴人契
約利益及目的之完成，是亦屬附隨義務之內容。(2)關於「印表機
設定中之列印範圍的頁數從０開始而不是從１開始」部分，甲○
○亦自認有此項事實。惟始終不能舉證證明上開瑕疵係屬Delphi
3.0 版本身之問題，況甲○○亦自認該等瑕疵係可修改之瑕疵，
僅係因被上訴人未要求，故而未修改，是此部分顯屬未達通常效
用，且有尚未補正之瑕疵。(3)關於「數學科測驗方面解聯立方程
式等數學科專用特殊符號無法顯示，而係顯示原來控制碼」部分
，經勘驗結果，發現確實無法顯示。甲○○抗辯於勘驗時，被上
訴人所提出之程式版本並非修改後之版本，因此專用特殊符號才
無法顯示云云，惟據證人林蕭桐在第一審證稱：「……我收到的
最後一版是（八十九年）四月十八日，……」、「（八十九年四
月十八日的版本）有（WSC2檢查碼）。……（八十九年）四月六
日之後的版本就會檢查WSC2。……」等語。是上訴人抗辯第一審
勘驗時並未輸入檢查碼，故該程式非最後一次之程式云云，殊不
足取。足見此部分仍屬甲○○尚未補正之瑕疵。(4)關於「輸入題
號條碼查詢題目時，經測試發現執行程式取碼不是太多或即太少
，故無法經由題號條碼查詢題目」部分，甲○○抗辯已於八十九
年四月六日以後提供修正程式予被上訴人，而被上訴人否認有收
到該修正程式，甲○○不能證明確有交付修正程式等情，而甲○
○復不能舉證證明確有交付該修正程式之事實。足見此部分，亦
屬甲○○尚未補正之瑕疵。(5)關於「列印問題：列印時兩題之間
會有重疊之現象，後一題會疊到前一題之最後一行」部分，甲○
○雖辯稱此為印表機設定或驅動程式之問題，非屬於程式設計之
瑕疵云云，惟始終不能舉證以實其說，足見此部分亦屬甲○○尚
未補正之瑕疵。次按本件甲○○所給付之程式存有前述瑕疵，且
系爭合約第六條第四款所謂「視同驗收」，依其全文觀之，係屬
「文件驗收」部分，並非指「系統驗收」，以及系爭合約給付尾
款之要件須以「全部程式測試完成」及「交付所有文件」均符合
時，才支付尾款之文句自明。足見甲○○並未依債之本旨為給付
，為不完全給付。又系爭合約所訂工程期間為八十七年三月一日
至八十八年六月十八日，有系爭合約書可稽，且依兩造所分別提
出之「康鼎題庫WIN95 版修正情形」所載，修正版收到日期及測
試日期均為八十七年八月九日，足見甲○○於八十七年八月九日
前，固已將「康鼎題庫WIN95 程式」交付予被上訴人。惟依「康
鼎題庫WIN95 版修正情形」所載，甲○○所交付之程式，經修正
後仍有「安裝至產生資料來時，會跳到其他程式，需自行切換回
安裝程式，才能繼續安裝未完成之部分（登記等）」等十七項瑕
疵（下稱第一次瑕疵）。再依被上訴人所提出之「題庫專案系統
交付日期一覽表」中，可知自八十七年八月九日至八十九年四月
十八日期間，被上訴人仍陸續多次收受甲○○所交付之程式。然
依八十八年十二月一日雙方往來之電子信函所載，甲○○經修正
後之程式仍存有「學校電腦若有造字檔，題庫之造字會無法使用
」等十八項瑕疵（下稱第二次瑕疵）。且依八十八年十二月九日
雙方往來之電子信函所載甲○○之程式，經修正後仍有「行距調
整功能沒有作用」等十四項瑕疵（下稱第三次瑕疵）。雖第一次
瑕疵於八十九年十二月一日前即已修復，然第二次瑕疵及第三次
瑕疵發現期間分別為八十八年十二月一日、八十八年十二月九日
。因此，被上訴人於八十九年九月二十七日以新店郵局第六三三
號存證信函向甲○○表示解除系爭合約，並未逾修正前民法第五
百十四條第一項所定之一年除斥期間之規定。是上訴人抗辯被上
訴人之契約解除權已因發現瑕疵後一年間不行使而消滅云云，亦
不足取。末查，甲○○所承作系爭程式既有部分係屬瑕疵，且該
等瑕疵已嚴重影響題目之產生、預覽及列印。如經催告補正而不
補正，確屬重要之瑕疵。再依證人即被上訴人資訊部人員林蕭桐
與甲○○之往來電子郵件內容以觀，足證甲○○確有收到被上訴
人定期催告其補正之電子郵件。被上訴人既已定期催告甲○○補
正，甲○○逾期仍不能補正上開瑕疵。從而，被上訴人於八十九
年九月二十七日以新店郵局第六三三號存證信函向甲○○解除系
爭合約，系爭合約已因被上訴人合法解除，而溯及於訂約時失其
效力，被上訴人自得依解除契約後所生回復原狀請求權，請求甲
○○返還其已給付之報酬三百零一萬元本息。又乙○○為甲○○
履約之保證人，被上訴人併得依保證之法律關係，請求乙○○於
甲○○無財產可供執行時由其代為清償，均屬有據。至甲○○之
反訴主張，由於系爭合約既已經被上訴人合法解除而溯及於訂約
時失其效力，則其反訴依據系爭合約之約定，請求被上訴人給付
上開尚未給付之報酬，亦屬無據。綜上所述，被上訴人依據解除
契約後所生回復原狀請求權，請求甲○○給付三百零一萬元本息
；如甲○○無財產可供執行時，由乙○○代為清償部分，自屬有
據，應予准許。至甲○○依據系爭合約之約定，反訴請求被上訴
人給付一百二十九萬元本息部分，於法無據，不應准許等詞，為
其判斷之基礎。
查原審認定關於「輸入題號條碼查詢題目時，經測試發現執行程
式取碼不是太多或即太少，故無法經由題號條碼查詢題目」部分
，甲○○抗辯已於八十九年四月六日以後提供修正程式予被上訴
人，而被上訴人否認有收到該修正程式，甲○○不能證明確有交
付修正程式等情，核與證人林蕭桐在第一審證稱：「……我收到
的最後一版是（八十九年）四月十八日，……，有WSC2檢查碼…
…四月六日之後的版本就會檢查WSC2……」等語，相互矛盾，究
其實情如何，有查明之必要。又上訴人於原審抗辯系爭程式並無
任何瑕疵，請求勘驗完成版（見原審卷第一五八頁）等語，此攸
關被上訴人本件請求是否允當，原審恝置未論，亦屬可議。復依
第一審勘驗筆錄所載係以被上訴人之電腦為勘驗，上訴人將參數
修改為四到七後，數學及健教科目之選題條件即可接受，祇是上
訴人認為依約無修改之義務而已，原審未探究承攬契約之項目，
是否包含其內？至於印表機之列印範圍之頁數問題，被上訴人雖
否認收到上訴人之KD-EXAM. EXE程式，但若無此程式，第一審在
勘驗時能否出現題庫命題及列印畫面，是否可操作命題及列印功
能？另列印重疊等問題，上訴人認係被上訴人印表機設定或驅動
程式之問題，原審未審究其情，遽為上訴人不利之認定，均有未
洽。上訴論旨，指摘原判決違背法令，求予廢棄，非無理由。
據上論結，本件上訴為有理由。依民事訴訟法第四百七十七條第
一項、第四百七十八條第二項，判決如主文。
中　　華　　民　　國　九十四　年　 十二 　月　　一　　日
                      最高法院民事第八庭
                          審判長法官  朱　建　男
                                法官  顏　南　全
                                法官  許　澍　林
                                法官  袁　靜　文
                                法官  鄭　傑　夫
      本件正本證明與原本無異
                                      書  記  官
中　　華　　民　　國　九十四　年　 十二 　月　　九　　日
                                                      Ｋ
